臺灣臺中地方法院民事判決　　　　　　　 99年度婚字第681號
原　　　告　葉雪群
訴訟代理人　邢建緯律師
複　代理人　洪瑞霙律師
被　　　告　高清福
上列當事人間請求離婚事件，本院於民國一百年二月十四日言詞
辯論終結，判決如下：
    主      文
准原告與被告離婚。
訴訟費用由被告負擔。
    事實及理由
一、原告主張：原告於民國九十八年二月與被告認識，於同年五
    月一日與被告結婚，婚後被告經常酗酒，不僅於酒後藉酒鬧
    事，甚至動輒出手毆打原告，更有甚者，被告常常裸露上體
    在原告與前夫所生子女前面走來走去，造成原告及子女身心
    恐懼並受到傷害。被告上述舉動令原告不堪其擾，原告遂於
    九十八年七月十六日將自己及子女三人之戶籍遷至改制前台
    中縣新社鄉福興村美林六一號，惟原告擔心上述戶籍會遭被
    告找到，故原告及與前夫所生三名子女居住於改制前台中縣
    和平鄉之天冷。因原告仍在改制前台中縣東勢鎮、新社鄉一
    帶工作，於九十八年八月二十三日原告在改制前台中縣東勢
    鎮○○路上的便利商店遇到被告，被告要求原告上車並計畫
    到原告家中，原告推稱時間已晚而拒絕被告，兩造發生爭執
    ，被告竟再度毆打原告，致原告受有頭部挫傷、右眼眶及上
    唇挫傷瘀血等傷害，兩造婚姻無疑已生重大裂痕，已達難以
    繼續維持或回復婚姻之希望，而造成難以維持婚姻之源，係
    因被告前揭行為所致，實可歸責於被告，爰依民法第一千零
    五十二條第一項第三款及第二項之規定，請求擇一規定准予
    離婚等語。並聲明：如主文所示。
二、被告辯稱：伊與原告分開來住已經很久了，伊認識原告沒有
    很久的時間，要結婚、離婚的人都是她；伊之前以開車為業
    ，白天原告都不知道跑到哪裡，但只要發薪水當天晚上，她
    就會在家裡等伊。伊並沒有如原告所言經常打原告，因原告
    很會唸人，老是講些不三不四的話，伊才會打她；既然沒有
    辦法在一起，要離婚就離婚吧等語，聲明：同意離婚。
三、得心證之理由
  (一)經查，兩造婚姻關係現仍存續中之事實，有戶籍謄本在卷可
    證，堪信為真正。又查，被告婚後對原告施以肢體暴力及兩
    造於九十八年七月十六日分居迄今等事實，除據原告提出一
    般診斷書乙件為證外，並有原告全戶戶籍資料查詢結果附卷
    可參，另據證人即原告之女劉美鳳到庭證稱略以：我們搬去
    和被告同住一起有一、二個月，被告晚上會打媽媽，約一星
    期二、三次，且晚上會沒有穿衣服在客廳走動；被告酒後打
    媽媽的情形，有十次以上。有次去廁所拿衣服竿子打媽媽的
    手，有次用手打媽媽左邊眼睛等語（參照本院九十九年十月
    十八日言詞辯論筆錄），被告於本院審理時亦坦承有毆打原
    告之情事，自堪信原告上開主張屬實。
  (二)按民法第一千零五十二條第二項所稱「有前項以外之重大事
    由，難以維持婚姻者」，係抽象的、概括的離婚事由，此乃
    緣於民國七十四年修正民法親屬編時，為因應實際需要，參
    酌各國立法例，導入破綻主義思想所增設。但其事由應由夫
    妻一方負責者，僅他方得請求離婚，是其所採者為消極破綻
    主義精神，非積極破綻主義，經原判決說明綦詳。關於「難
    以維持婚姻之重大事由」，係以婚姻是否已生破綻而無回復
    之希望為其判斷之標準。而婚姻是否已生破綻無回復之希望
    ，則應依客觀之標準，即難以維持婚姻之事實，是否已達於
    倘處於同一境況，任何人均將喪失維持婚姻意欲之程度而定
    。至於同條項但書所規定「難以維持婚姻之重大事由應由夫
    妻之一方負責者，僅他方得請求離婚」，乃因如肯定有責配
    偶之離婚請求，無異承認恣意離婚，破壞婚姻秩序，且有背
    於道義，尤其違反自己清白（clean hands）之法理，有欠
    公允，同時亦與國民之法感情及倫理觀念不合，因而採消極
    破綻主義。倘該重大事由，夫妻雙方均須負責時，應比較衡
    量雙方之有責程度，僅責任較輕之一方得向責任較重之他方
    請求離婚，如有責程度相同時，雙方均得請求離婚，始屬公
    允，是責任較重之一方應不得向責任較輕之他方請求離婚（
    最高法院九十四年度台上字第二○五九號判決意旨；最高法
    院九十五年度第五次民事庭會議決議參照）。再者，婚姻係
    以夫妻共同生活為目的，夫妻雙方應以誠摯互信為基礎，相
    互扶持，共同建立和諧美滿之家庭，倘雙方事實上已經分居
    各自獨立生活，雙方宛如個自獨立生活之個體，彼此誠摰互
    信之感情基礎，已經不復存在，依一般人之生活經驗，顯然
    難期修復，雙方共同生活的婚姻目的已經不能達成。本院審
    酌上情認為：本件兩造婚後，被告未思夫妻相處應互敬、互
    愛之理，反係率以暴力方式解決爭執或表達其不滿，致原告
    精神每於戒慎恐懼之中，欠缺夫妻間應有之相互尊重、忍讓
    與諒解之態度；而原告因不堪遭被告暴力相向，於九十八年
    七月十六日離家，分居期間，被告不思悔過，嗣於同年八月
    二十三日再度毆打原告。衡之上情，足認任何人處於原告地
    位時，均無法期待繼續共同生活，被告之行為嚴重妨礙家庭
    生活之美滿幸福，兩造間婚姻之裂痕益形擴大，亦不難想見
    ；原告因之感到心灰意冷，對婚姻之繼續不再有所期待，自
    一般常情觀察，亦不難想見。執此，任何人處於原告地位時
    ，均無法期待繼續共同生活，堪信本件兩造間確有難以維持
    婚姻之重大事由存在，而難以繼續彼此之共同婚姻生活無疑
    ，且衡諸前揭兩造婚姻整體歸責事由，被告之過失較重，揆
    之首揭說明，原告依民法第一千零五十二條第二項規定請求
    離婚，洵屬正當，應予准許。本件原告依民法第一千零五十
    二條第二項規定訴請離婚，既經本院審認有理由而准予離婚
    ，則原告另依據民法第一千零五十二條第一項第三款之規定
    訴請離婚，為請求權競合之法律關係，本院自毋庸再予審認
    ，併此敘明。
四、本件事證已臻明確，兩造所為之其他主張、陳述並所提證據
    ，經審酌後，認均與本件之結論無礙，不再一一論述，附此
    敘明。
五、訴訟費用負擔之依據：民事訴訟法第七十八條。
中    華    民    國   100    年    2     月    23    日
                  家事法庭    法  官  林純如
以上正本係照原本作成。
如對本判決上訴須於判決送達後20日內向本院提出上訴狀（須附
繕本）。
如委任律師提起上訴者，應一併繳納上訴審裁判費。
中    華    民    國   100    年    2     月    23    日
                              書記官